【裁判字號】    95,抗,645
【裁判日期】    951011
【裁判案由】    本票裁定
【裁判全文】
臺灣臺北地方法院民事裁定               95年度抗字第645號
抗  告  人  臺灣崇廣股份有限公司
法定代理人  乙○○
相  對  人  太平洋流通投資股份有限公司
法定代理人  甲○○
上列當事人間聲請本票裁定事件，抗告人對於民國95年8月4日本
院所為之95年度票字第94576號裁定提起抗告，本院裁定如下
    主  文
抗告駁回。
抗告程序費用新臺幣壹仟元由抗告人負擔。
    理  由
一、按執票人依票據法第123條規定，聲請法院裁定許可對發票
    人強制執行，係屬非訟事件，此項聲請之裁定，及抗告法院
    之裁定，僅依非訟事件程序，就本票形式上之要件是否具備
    予以審查為已足，並無確定實體上法律關係存否之效力，如
    發票人就票據債務之存否有爭執時，應由發票人提起確認之
    訴，以資解決（最高法院57年度臺抗字第76號、56年臺抗字
    第714號判例意旨參照）。
二、抗告意旨略以：抗告人簽發係爭本票予相對人，肇因辦理另
    案假處分之提存程序，擬向相對人商借係爭本票所載款項支
    應，乃應相對人之要求而簽發系爭本票作為借款之擔保之用
    ，此觀諸系爭本票記載有「本票僅供假處分借款擔保用」之
    字樣即明。由此可知，系爭借款係以相對人借款予抗告人辦
    理假處分時，供擔保借款之用，並非「無條件擔任支付」至
    為明確。況且，相對人斯時並未依約借款與抗告人，故系爭
    本票並非「無條件擔任支付」，系爭本票既因於本票上就該
    本票債權之行使附有條件或限制文字，欠缺「無條件擔任支
    付」之絕對必要記載事項，系爭本票應認為無效云云。
三、本件相對人主張其執有抗告人於民國91年8月19日簽發之本
    票1紙，內載金額新臺幣（下同）50,000,000元，付款地在
    臺北市，利息按年息6%計算，免除作成拒絕證書，到期日92
    年7月31日之本票1紙，詎屆期提示未獲付款，為此聲請原法
    院裁定許可強制執行等情，業據提出與所述相符之本票為證
    。抗告人以系爭本票記載有「本票僅供假處分借款擔保用」
    之字樣，並非「無條件擔任支付」，欠缺「無條件擔任支付
    」之絕對必要記載事項云云。然查，系爭本票內既已載明「
    憑票准於92年7月31日無條件擔任兌付或其指定人太平洋流
    通投資（股）公司新臺幣NT$50,000,000」，核屬符合票據
    法第120條第1項第4款本票絕對必要記載事項規定，至於抗
    告人加註「本票僅供假處分借款擔保用」等文字，依同法第
    12 條規定，應認係票據法規定以外之記載，僅該項文字不
    生票據法法上之效力，對系爭本票為一有效票據並不影響，
    是系爭本票從形式上觀之，要件並無不合。且抗告意旨所稱
    縱然屬實，亦係實體法上之爭執，依上開說明，原非本件非
    訟程序所得加以審究。從而，抗告意旨指摘原裁定不當，求
    予廢棄，為無理由，應予駁回。
四、爰依非訟事件法第21條第2項、第24條第1項、第46條、民事
    訴訟法第495條之1第1項、第449條第1項、第78條，裁定如
    主文。
中    華    民    國    95    年    10    月    11    日
                民事第三庭  審判長法  官  吳光釗
                                  法  官  賴錦華
                                  法  官  曾啟謀
以上正本係照原本作成。
依非訟事件法第45條第3項得以適用法規顯有錯誤為理由，提起
抗告。如對本裁定抗告，須於裁定送達後十日之不變期間內，向
本院提出抗告狀。
中    華    民    國    95    年    10    月    11    日
                                  書記官  王月伶


司法院資訊處製作；財團法人民間司法改革基金會備份。
